【裁判字號】    98,上易,326
【裁判日期】    990126
【裁判案由】    給付買賣價金等
【裁判全文】
臺灣高等法院民事判決                 98年度上易字第326號
上  訴  人  丙○○
訴訟代理人  楊華興律師
            吳玲華律師
上  列1 人
複  代理人  劉宏邈律師
被  上訴人  戊○○       住臺北市○○○路○段63號10樓之1
訴訟代理人  黃文祥律師
上列當事人間給付買賣價金等事件，上訴人對於中華民國98年3
月12日臺灣基隆地方法院97年度訴字第480號第一審判決提起上
訴，本院於99年1月12日言詞辯論終結，判決如下：
    主      文
原判決關於命上訴人給付超過新台幣肆拾萬壹仟陸佰捌拾元及自
民國九十七年十一月十三日起至清償日止，按年息百分之五計算
之利息部分，暨訴訟費用（除確定部分外）之裁判廢棄。
上廢棄部分，被上訴人在第一審之訴及其假執行之聲請均駁回。
其餘上訴駁回。
第一、二審訴訟費用（除確定部分外），由上訴人負擔十分之三
，餘由被上訴人負擔。
    事實及理由
壹、程序方面：
    按，除有民事訴訟法第447條第1項但書各款情形，當事人不
    得提出新攻擊或防禦方法，惟主張抵銷之請求，其成立與否
    經裁判者，以主張抵銷之額為限，有既判力 (民事訴訟法第
    400條第2項參照)， 是以抵銷並非僅係單純的新攻擊或防禦
    方法，上訴人於原審審理時，固已明確陳述其不就880,000
    元債權主張抵銷(見原審卷第63頁)，嗣提起上訴後再為主張
    ，雖與訴訟法上禁反言原則有所扞格，然如已有抵銷適狀，
    不許其提出顯失公平，且有違訴訟經濟原則，爰准許之。
貳、實體方面：
一、被上訴人起訴主張：上訴人於民國 (下同)96年10月29日（
    起訴狀誤寫為96年12月29日）與伊簽訂不動產買賣契約書（
    下稱系爭買賣契約），向伊購買門牌號碼基隆市○○區○○
    街448號房屋及其坐落之土地 （下稱系爭不動產），兩造約
    定買賣價金為新臺幣（下同）16,360,000元，上訴人應分4
    期給付，並應於系爭不動產所有權移轉登記後，將尾款給付
    伊。而伊依約已於96年12月21日將系爭不動產所有權移轉登
    記予上訴人，詎上訴人拒絕給付伊尾款1,450,000元等情。
    爰依民法第367條規定，求為命上訴人給付1,450,000元，及
    自96年12月29日起至清償日止，按年息5%計算之利息之判決
    。
二、上訴人則以：被上訴人並未依兩造約定，於簽訂系爭買賣契
    約後之2 個月內處理承租人租約及遷讓問題，並盡其擔保於
    96年12月29日將系爭不動產騰空交付義務，伊自得依民法第
    264條規定，主張同時履行抗辯，拒絕尾款1,428,680元之給
    付。又伊購買系爭不動產，原本計畫開設照相館，伊於96年
    12月28日已與訴外人鄭君山簽訂有買賣契約，購買照相器材
    ，因被上訴人未依約定交屋，致伊無法開店做生意而受有預
    期利益損失2,900,000元，及對訴外人鄭君山負有2,250,000
    元之債務。縱認伊應給付尾款，依系爭買賣契約第16條第3
    、4項約定，伊亦得請求被上訴人給付40,000元(即96年11月
    29日至同年12月29日之租金40,000元)，及按月補貼70,000
    元予伊，計算至承租人即訴外人王幀絃之租期99年4 月14日
    止，被上訴人至少應補貼伊1,925,000元(按上訴人原主張抵
    銷之期間為自96年12月29日起至99年4月14日止，惟於99年1
    月12日言詞辯論時陳述其主張抵銷之期間，係自97年12月起
    至99年4月14日止，按月補貼70,000元)；且被上訴人預先收
    取之97年1月至3月之租金計120,000元及押租金80,000 元，
    於伊取得出租人地位後，即屬不當得利，伊自得向被上訴人
    請求返還該不當得利並據以抵銷。另伊亦得依民法第359 條
    規定，請求減少買賣價金1,428,680 元等語，資為抗辯。
三、原審判決上訴人應給付被上訴人1,428,680 元，及自96年12
    月29日起，至清償日止按年息5%計算之利息，而駁回被上訴
    人其餘之請求。上訴人就其敗訴部分，提起上訴，並聲明：
    (一)原判決不利於上訴人之部分廢棄。(二)上開廢棄部分，被上
    訴人在第一審之訴及假執行之聲請均駁回。
    被上訴人則答辯：上訴人已繼受系爭不動產租賃契約之權利
    ，並自97年4 月起向承租人收取租金，而以伊尚未履行交屋
    義務，拒絕支付買賣價金，自有違誠信原則。又上訴人以不
    正當行為，使伊無法達成交屋之履約義務，致系爭買賣契約
    第16條第4項約定條件成就，依民法第101條第2 項規定，自
    應視為條件不成就。況97年4 月以後之租金已由上訴人收取
    ，上訴人並未因伊未於96年12月29日交屋，而受有任何之損
    害，故不得向伊收取違約金。縱認上訴人得收取違約金，則
    以系爭不動產之出租利益每月40,000元，上訴人每月即令伊
    應付70,000元之違約金，亦屬過高，應予酌減。另系爭買賣
    契約第16條第4 項約定，僅係兩造就未依期交屋罰款所為損
    害填補之約定，上訴人執此為同時履行之抗辯，非可取。伊
    是否已完成交屋之履約義務，與其所應交付之系爭不動產是
    否具有物之瑕疵，係屬二事，上訴人執此為物之瑕疵抗辯，
    而為請求減少價金之主張，亦欠缺法律上之依據。上訴人於
    原審審理時，已明確陳述其不就880,000元債權主張抵銷，
    則其於提起上訴後再為主張抵銷，與訴訟法上禁反言之誠信
    原則顯有違背等語，並答辯聲明：上訴駁回 (被上訴人就其
    敗訴部分，並未聲明不服，已告確定)。
四、兩造不爭執之事實：
  (一)被上訴人與訴外人王幀絃於94年3月20日就系爭不動產簽訂
    租賃契約，租賃期間自94年4月15日至99年4月14日止，每月
    租金40,000元。
  (二)兩造於96年10月29日就系爭不動產簽訂系爭買賣契約，約定
    買賣價金為1,636萬元。系爭買賣契約第2條載明：「付款期
    限及移交不動產方法：……(四)尾款含貸款計壹仟壹佰肆拾伍
    萬貳仟元正，俟過戶移轉登記完成，由甲方 (即上訴人) 向
    銀行貸款給付乙方 (即被上訴人)。… 」，及第16條載明：
    「特約事項：…(二)本房屋買賣訂於96年12月29日交屋。(三)96
    年11月29日至96年12月29日租金肆萬元由甲方丙○○ (即上
    訴人) 收租，雙方各無異議。(四)若租客於96年12月29日後無
    法如期交屋，乙方(即被上訴人)須於每月補貼甲方 (即上訴
    人) 柒萬元整，直到搬遷完畢」。
  (三)被上訴人已於96年12月21日將系爭不動產移轉登記至上訴人
    名下，惟系爭不動產迄今仍由訴外人王幀絃占有使用中。
  (四)系爭不動產自96年11月29日起至同年12月29日之租金40,000
    元，及96年12月30日起至97年3月止每月的租金40,000元，
    係由被上訴人收取；97年4月以後之租金，則由上訴人收取
    。
  (五)被上訴人並未依系爭買賣契約第16條第4項約定，按月補貼
    70,000元予上訴人。
  (六)被上訴人於97年6 月10日對訴外人王幀絃提起訴訟，請求訴
    外人王幀絃返還系爭不動產，經臺灣基隆地方法院於97年12
    月10日以97年度訴字第273 號以被上訴人已非房屋之所有權
    人或出租人，無使用收益權，判決駁回，並確定在案。
  (七)上訴人尚有尾款1,428,680元未給付被上訴人。
五、上訴人有給付尾款之義務，不得主張同時履行抗辯：
  (一)按稱買賣者，謂當事人約定一方移轉財產權於他方，他方支
    付價金之契約；買受人對於出賣人，有交付約定價金及受領
    標的物之義務 (民法第345條第1項、第367條參照)。系爭買
    賣契約第2 條載明：「付款期限及移交不動產方法：……(四)
    尾款含貸款計壹仟壹佰肆拾伍萬貳仟元正，俟過戶移轉登記
    完成，由甲方(即上訴人)向銀行貸款給付乙方(即被上訴人)
    。…」(見原審卷第7-10頁)，依上開約定內容，買受人即上
    訴人於出賣人即被上訴人將系爭不動產所有權移轉登記完成
    後，即應給付尾款，茲被上訴人已於96年12月21日將系爭不
    動產所有權移轉予上訴人，有建物登記簿謄本影本附卷可證
    (見原審卷第11-12頁)， 被上訴人自得依約請求上訴人給付
    價金尾款。
  (二)按物之出賣人，負交付其物於買受人，並使其取得該物所有
    權之義務，民法第348條第1項前段定有明文，而該條項所謂
    交付其物於買受人，即移轉其物之占有於買受人之謂，占有
    之移轉，依民法第946條第2項準用第761 條之規定，如買賣
    標的物由第三人占有時，出賣人得以對於第三人之返還請求
    權讓與於買受人以代交付，故除有出賣人之交付義務，在第
    三人返還前仍不消滅之特約外，出賣人讓與其返還請求權於
    買受人時，其交付義務即為已經履行，買受人不得以未受第
    三人返還，為拒絕交付價金之理由(最高法院32年上字第545
    5號判例參照)；所謂同時履行之抗辯，係指因契約互負債務
    者，於他方當事人未為對待給付前，得拒絕自己之給付而言
    ，如他方就其所負債務已為給付，自不生同時履行抗辯之問
    題(最高法院88年台上字第1059號判決參照)。依系爭買賣契
    約第16條約定：「特約事項：(一)本不動產買賣以現況交屋。
    (二)本房屋買賣訂於96年12月29日交屋。(三)96年11月29日至96
    年12月29日租金肆萬元由甲方丙○○(即上訴人)收租，雙方
    各無異議。(四)若租客於96年12月29日後無法如期交屋，乙方
    (即被上訴人)須於每月補貼甲方 (即上訴人)7萬元整，直到
    搬遷完畢」等內容，足見兩造訂立系爭契約時，已知悉系爭
    房屋有租賃契約存在，並預期承租人有可能於96年12月29日
    後無法如期交屋，乃約定租金收取之方式及被上訴人應負違
    約之補貼(即賠償)，茲被上訴人已於96年12月21日將系爭不
    動產移轉登記予上訴人，顯就其所負債務已為給付，自無同
    時履行抗辯之情事；況締約時「系爭房屋由第三人承租而占
    有使用」中，且租期尚未屆滿，兩造仍約定於96年12月29日
    交屋，則關於系爭房屋占有之移轉，亦有合意由被上訴人讓
    與其對承租人之租賃物返還請求權予上訴人，以代替現實上
    占有之移轉，依上開判例意旨，其所負移轉系爭房屋占有之
    契約義務，即已履行完畢，故上訴人以承租人未遷讓返還房
    屋，主張被上訴人未履行交屋義務，並提出同時履行之抗辯
    ，拒絕給付尾款，自無足取。再特約事項…(四)之約定僅係兩
    造就承租人倘未依期交屋時，被上訴人對於上訴人之損害如
    何填補之約定，非屬於買賣價金之對待給付，或與之對立，
    自不發生同時履行抗辯問題，上訴人主張承租人未交屋期間
    ，被上訴人未補貼其損害，而拒絕自己尾款之給付，同無足
    採。
  (三)綜上，兩造就價金尾款數額為1,428,680元並不爭執，上訴
    人自應依系爭買賣契約給付被上訴人1,428,680元。
六、上訴人主張抵銷部分：
  (一)買賣契約第16條第(四)項每月7萬元之補貼，不包括房租4萬元
    在內，但該補貼之約定過高，應予酌減：
  買賣契約第16條第(三)項係約定交屋前之1個月，即96年11 月
    29日至96年12月29日止之租金由上訴人收取，第(四)項則約定
    如承租人未能如期遷出，致被上訴人無法履行交屋時，被上
    訴人應每月補貼7萬元。依證人甲○○證稱：當時雙方約定2
    個月內要處理搬遷的事情，因為原約定11月過戶，所以第1
    個月即11月29日至12月29之租金由買方(即上訴人)收，如果
    2個月內沒有處理完畢，則從97年1月起就補貼7萬元，而7萬
    元有無包括租金4 萬元，則沒有講的很清楚；證人丁○○證
    稱：系爭買賣契約是我寫的，當時只有講到第3 項如果未搬
    遷，租金即由上訴人收取，並未講到補貼的7 萬元有無包括
    租金4萬元在內，亦未約定補貼7萬元後，租金由出賣人收取
    或由買受人收取等語(見本院卷第152-153頁)， 可知第(三)項
    係約定如果未搬遷，租金即由上訴人收取，第(四)項則約定如
    承租人未能如期遷出，致被上訴人無法履行交屋時，被上訴
    人應每月補貼7萬元，租金自仍應依第(三)項之約定。
  按，當事人主張之事實，經他造自認者，無庸舉證，此觀民
    事訴訟法第279條第1項之規定自明。依此規定，當事人主張
    之事實經他造自認者，依法不負舉證責任。法院亦不得就他
    造自認之事實調查證據，另為與其自認事實相反之判斷，並
    應以其自認為認定事實及裁判之基礎 (最高法院97年台上字
    第2570號判決參照)， 查被上訴人業於原審中自認：「依合
    約約定，被上訴人至97年12月31日止應補貼上訴人88萬元」
    （即第(三)項的4萬元＋第(四)項的7萬元×12個月＝88萬，見原
    審卷第61頁），每月7萬元的補貼無須另外扣除4萬元的租金
    ，既為被上訴人自認之事實，被上訴人亦不能證明其自認與
    事實不符(民事訴訟法第279條第3項參照)，基於處分權主義
    ，兩造及本院皆應受其拘束，故被上訴人於本院再為抗辯每
    月7萬元之補貼，包括房租4萬元在內 (見本院卷第137頁)，
    自無足取。
  按違約金，除當事人另有訂定外，視為因不履行而生損害之
    賠償總額。約定之違約金額過高者，法院得減至相當之數額
    。民法第250條第2項前段、第252條分別定有明文。又「 約
    定之違約金額過高者，法院得減至相當之數額，為民法第25
    2 條所明定，惟此規定乃係賦與法院得依兩造所提出之事證
    資料，斟酌社會經濟狀況並平衡兩造利益而為妥適裁量、判
    斷之權限，非謂法院須依職權蒐集、調查有關當事人約定之
    違約金額是否有過高之事實，而因此排除債務人就違約金過
    高之利己事實，依辯論主義所應負之主張及舉證責任。況違
    約金之約定，為當事人契約自由、私法自治原則之體現，雙
    方於訂約時，既已盱衡自己履約之意願、經濟能力、對方違
    約時自己所受損害之程度等主、客觀因素，本諸自由意識及
    平等地位自主決定，除非債務人主張並舉證約定之違約金額
    過高而顯失公平，法院得基於法律之規定，審酌該約定金額
    是否確有過高情事及應予如何核減至相當數額，以實現社會
    正義外，當事人均應同受該違約金約定之拘束，法院亦應予
    以尊重，始符契約約定之本旨。倘債務人於違約時，仍得任
    意指摘原約定之違約金額過高而要求核減，無異將債務人不
    履行契約之不利益歸由債權人分攤，不僅對債權人難謂為公
    平，抑且有礙交易安全及私法秩序之維護」( 最高法院92年
    度台上字第2747號判決參照)， 是以如債務人就違約金過高
    之利己事實，已依辯論主義所應負之主張及舉證責任，經斟
    酌當事人所提出之事證資料，衡量社會經濟狀況並平衡兩造
    利益，法院基於法律之規定，審酌該約定金額是否確有過高
    情事及應予如何核減至相當數額，以實現社會正義即與契約
    自由、私法自治原則無違。查，兩造就違約金補貼部分之性
    質既未特別約定，應屬損害賠償總額預定性質之違約金，而
    上訴人自買受並移轉系爭房屋至其名下時起，已繼受系爭房
    屋出租人之地位，而成為系爭房屋之出租人，且上訴人係自
    97年4月起開始向承租人收取每月4萬元之租金，足見上訴人
    受有收取租金之利益，然被上訴人未能依約於訂約後2 個月
    內解決租賃問題(見原審卷第25頁)，致上訴人就其房屋無法
    為完全之使用收益及經商營業，因之，本院審酌承租人之租
    賃契約期間係自94年4月15日至99年4月14日止，為兩造所不
    爭執，則租賃期間於本院99年1月12日辯論終結時，僅餘3個
    月即到期，上訴人屆時即得收回房屋，為完全之使用收益，
    且上訴人自97年4月起已向承租人收取每月4萬元之租金等狀
    況與兩造之利益損害，違約金酌減為每月3 萬元，則自97年
    12月起至99年4 月14日止（按上訴人原主張抵銷之期間為自
    96年12月29日起至99年4月14日止，惟於99年1月12日言詞辯
    論時陳述其主張抵銷之期間，係自97年12月起至99年4 月14
    日止），計2年3月又17日，上訴人得主張抵銷的金額為827,
    000元[計算式：27×30,000＋17×1,000(每月3萬元÷30＝
    1,000元)＝827,000元]。
  (二)又被上訴人已向承租人收取97年1月至3月之租金，為被上訴
    人所不爭執(見本院卷第64頁)；另被上訴人已向承租人收取
    8萬元之押租金 (見臺灣基隆地方法院97年度訴字第273號卷
    第7頁)，此部分被上訴人原受領給付之法律上原因，其後已
    不存在 (民法第179條參照)，故亦應由被上訴人給付上訴人
    ，上訴人得主張抵銷之金額為200,000元(計算式：3×40,00
    0+80,000＝200,000元)。
  (三)上訴人主張因被上訴人未按時交屋，至其無法開店做生意，
    受有每個月營業額損失10萬元，及計畫開設照相館，曾於96
    年12月28日與訴外人鄭君山簽訂買賣契約，購買照相器材，
    因被上人未依約定交屋，上訴人無法開店做生意，導致未完
    成買賣合約移轉手續，上訴人依約應貼償訴外人鄭君山225
    萬元（450萬元÷2 ＝225萬元，雖然上訴人目前尚無力賠償
    ，但已負有前開債務，待訴外人鄭君山起訴請求時，上訴人
    仍須清償），因上訴人並未能提出受有損害之實際證明 (見
    本院卷第132頁)，其既未能舉證以實其說，所為抵銷之主張
    ，自不足取。
  (四)綜上，上訴人得主張抵銷之金額為1,027,000元(計算式：82
    7,000＋200,000＝1,027,000)，逾此部分之主張，即無足取
    ，經抵銷後，上訴人應給付被上訴人401,680元(計算式：1,
    428,680-1,027,000＝401,680元）。
七、按給付無確定期限者，債務人於債權人得請求給付時，經其
    催告而未為給付，自受催告時起，負遲延責任。其經債權人
    起訴而送達訴狀者，與催告有同一之效力。遲延之債務，債
    權人得請求依法定利率計算之遲延利息（民法第229條第2項
    、第233條第1項前段參照）。查兩造買賣契約第2 條載明：
    「付款期限及移交不動產方法：……(四)尾款含貸款計壹仟壹
    佰肆拾伍萬貳仟元正，俟過戶移轉登記完成，由甲方 (即上
    訴人) 向銀行貸款給付乙方(即被上訴人)。…」，依其性質
    屬給付無確定期限，雖被上訴人已於96年12月21日將系爭不
    動產移轉登記至上訴人名下，上訴人仍應自受催告時起，始
    負遲延責任，故被上訴人請求上訴人給付自起訴狀繕本送達
    97年11月12日(見原審卷第15頁)翌日即97年11月13日起至清
    償日止，按年息5%計算之利息，自屬可採，逾此部分之請求
    ，不予准許。
八、被上訴人與承租人之租賃契約第8 條固約定，承租人未經被
    上訴人之同意，不得將系爭房屋之全部或一部轉租予他人，
    有租賃契約可稽(見臺灣基隆地方法院97年度訴字第273號卷
    第7頁)，嗣承租人雖將系爭房屋之一部，轉租予第三人劉莉
    娜經營珠寶生意，然依劉莉娜於被上訴人對訴外人即承租人
    王幀絃起訴請求遷讓房屋案件時證稱：伊自91年間起即向王
    幀絃分租一小部分經營珠寶、飾品生意…被上訴人與王幀絃
    於94年3 月20日訂立租賃契約時，伊亦在場，被上訴人亦同
    意伊繼續分租該店面等語 (見臺灣基隆地方法院97年度訴字
    第273號卷第45-46頁)， 足見係被上訴人同意承租人王幀絃
    轉租予劉莉娜，上訴人自不得依該契約第8 條之約定終止租
    約，在租賃期間屆滿前，承租人係有權占有，故被上訴人主
    張：上訴人故意阻止伊向承租人收回系爭房屋，拒絕被上訴
    人請求其出具名義對承租人起訴請求遷讓房屋，致其起訴為
    台灣基隆地方法院判決駁回，上訴人確有以不正當行為，故
    意使被上訴人無法完成交屋義務，致有系爭買賣契約第16條
    第4項約定條件成就之情事，依法自應視為條件不成就(民法
    第101條第2項參照)云云，自無足取。
九、綜上所述，被上訴人依系爭買賣契約之法律關係請求上訴人
    給付401,680元， 及自97年11月13日起至清償日止，按週年
    利率5%計算之利息，為有理由，應予准許，逾此範圍則無理
    由，不予准許。原審判命上訴人給付超過401,680 元本息部
    分，尚有未合，上訴意旨指摘原判決此部分不當，為有理由
    ，爰由本院廢棄改判如主文第1、2項所示。至原判決命上訴
    人給付未逾上開金額本息部分，於法並無違誤，上訴意旨指
    摘原判決不當，求予廢棄改判，為無理由，應予駁回。
十、本件事證已臻明確，兩造其餘主張與舉證，經審酌核與判決
    結果不生影響，爰不逐一論述，併此敘明。
十一、據上論結，本件上訴為一部有理由，一部無理由，依民事訴
    訟法第450條、第449條第1項、第79條判決如主文。
中    華    民    國    99    年    1     月    26    日
                    民事第十五庭
                        審判長法  官  林恩山
                              法  官  陳雅玲
                              法  官  黃國忠
正本係照原本作成。
不得上訴。
中    華    民    國    99    年    1     月    26    日
                              書記官  陳明俐
臺灣高等法院民事裁定                 98年度上易字第326號
上  訴  人  丙○○       住基隆市○○街214號
                         送達代收人  乙○○
                         住臺北市○○○路○段121號3樓之1
訴訟代理人  楊華興律師
            吳玲華律師
上  列1 人
複  代理人  劉宏邈律師
被  上訴人  戊○○       住臺北市○○○路○段63號10樓之1
訴訟代理人  黃文祥律師
上列當事人間給付買賣價金等事件，本院於民國99年1月26日所
為之判決，其原本及正本應更正如下:
    主  文
原判決原本及正本主文第一項關於「命上訴人給付超過新台幣肆
拾萬壹仟陸佰捌拾元」之記載, 應更正為「命上訴人給付超過新
台幣柒拾參萬肆仟陸佰捌拾元」。第四項關於「第一、二審訴訟
費用（除確定部分外），由上訴人負擔十分之三，餘由被上訴人
負擔」之記載，應更正為「第一、二審訴訟費用（除確定部分外
），由上訴人負擔百分之五十一，餘由被上訴人負擔」。
原判決原本及正本「事實及理由」貳、實體方面：六、上訴人得
主張抵銷部分：(一)中關於「計2年3月又17日，上訴人得主張抵
銷的金額為827,000元[計算式：27×30,000＋17×1,000(每月3
萬元÷30＝1,000元)＝827,000元]之記載，應更正為「計1年4月
又14日，上訴人得主張抵銷的金額為494,000元 [計算式：16 ×
30,000＝480,000；14×(30,000÷30＝1,000)＝14,000元；480,
000＋14,000＝494,000元 ]」；六、(四)中關於「上訴人得主張抵
銷之金額為1,027,000元(計算式：827,000＋200,000＝1,027,00
0)，逾此部分之主張，即無足取，經抵銷後，上訴人應給付被上
訴人401,680元(計算式：1,428,680-1,027,000＝401,680元）」
之記載，應更正為「上訴人得主張抵銷之金額為694,000元(計算
式：494,000＋200,000＝694,000)，逾此部分之主張，即無足取
，經抵銷後，上訴人應給付被上訴人734,680元(計算式：1,428,
680-694,000＝734,680元）」；九、綜上所述，第2行第3字、第
4行第19字「401,680元」之記載，均應更正為「734,680元」。
    理  由
一、按判決如有誤寫、誤算或其他類此之顯然錯誤者,法院得依
    職權以裁定更正；其正本與原本不符者亦同(民事訴訟法第
    232條第1項參照)。
二、查本院前開判決原本及正本之計算，關於上訴人主張抵銷之
    期間，經計算結果為1年4月又14日，惟判決原本及正本誤計
    算為2年3月又17日，其金額亦因期間計算錯誤致發生錯誤，
    屬顯然錯誤之情事，應予更正；另關於命負擔訴訟費用部分
    ，亦因給付金額之更正，併予更正。
三、依首開規定裁定如主文。
中    華    民    國    99    年    2     月    3     日
                    民事第十五庭
                        審判長法  官  林恩山
                              法  官  陳雅玲
                              法  官  黃國忠
正本係照原本作成。
如不服本裁定，應於收受送達後10日內向本院提出抗告狀，並應
繳納抗告費新台幣１千元。
中    華    民    國    99    年    2     月    4     日
                              書記官  陳明俐

司法院資訊處製作；財團法人民間司法改革基金會備份。
